臺灣板橋地方法院刑事判決　　　　　　　96年度重訴字第27號
公　訴　人　臺灣板橋地方法院檢察署檢察官
被　　　告　丙○○
選任辯護人　楊雅棠律師
上列被告因殺人案件，經檢察官提起公訴（96年度偵字第9150號
、第9164號），本院判決如下：
    主  文
丙○○傷害人之身體，因而致人於死，處有期徒刑捌年陸月。
    事  實
一、丙○○（綽號「瘋寬」）於民國96年2 月27日22時45分許，
    在臺北縣中和市○○路305 巷口，與陳文保發生肢體衝突，
    嗣經其子乙○○趕往現場將丙○○帶回其位於臺北縣中和市
    ○○街170 號2 樓住處後，丙○○因憤恨難消，且知悉陳文
    保獨自夜宿在上址衝突地點附近之土地公廟，竟基於傷害之
    犯意，於翌日（即96年2 月28日）清晨5 時許，從其住處廚
    房取出水果刀1 支（未據扣案），攜帶該水果刀，駕駛機車
    至上址衝突地點附近，將機車停妥後，徒步進入該土地公廟
    ，適陳文保正側躺（左側朝上）在該土地公廟之石椅上熟睡
    ，丙○○主觀上雖無殺害陳文保之意思，但客觀上能預見於
    清晨時分持水果刀突然刺擊在石椅上熟睡之陳文保之腿部，
    可能導致陳文保因驚痛而跌落時頭部撞擊地面，且因未能及
    時求救而造成死亡之結果，仍趨近陳文保，趁陳文保熟睡而
    不知反應之際，持其所攜帶之水果刀，朝陳文保之左腿接續
    刺3 刀（其中2 刀分別刺在離左足底70公分、69公分之左大
    腿外側處，傷口閉口分別為1.7 公分、1.6 公分；另1 刀刺
    在離左足底35公分之左小腿外側處，傷口閉口為1.6 公分）
    ，丙○○於逞凶後，隨即返回其停放機車處，駕駛該機車逃
    離現場，並將所攜帶之水果刀丟棄在不詳處所；因丙○○之
    上開傷害行為，致陳文保驚痛失衡而從石椅上跌落，頭部撞
    擊地面，造成頭部左顳骨骨折及右顱對撞傷，導致顱內出血
    ，且因時值清晨且腿部受創而未能及時求救，延至同日6 時
    30分許，始由前往該土地公廟上香之鐘黃美佐發現陳文保倒
    臥地上，經轉知里長報警處理，將陳文保送往財團法人佛教
    新店慈濟綜合醫院（下稱新店慈濟醫院）急救，嗣陳文保因
    上揭傷勢及本身所罹之酒精性肝病變，引發中樞神經休克及
    代謝性休克，於96年3 月4 日16時20分許不治死亡。嗣經警
    於96年4 月21日17時30分許，在臺北縣新店市○○路○ 段41
    號前，拘提丙○○到案，循線查悉上情。
二、案經陳文保之妻甲○○、子陳錦祥訴由臺北縣政府警察局中
    和分局報請臺灣板橋地方法院檢察署檢察官偵查起訴。
    理  由
一、證據能力部分：按被告以外之人於審判外之言詞或書面陳述
    ，除法律有規定者外，不得作為證據，刑事訴訟法第159 條
    第1 項固定有明文。惟被告以外之人於審判外之陳述，雖不
    符同法第159 條之1 至之4 之規定，而經當事人於審判程序
    同意作為證據，法院審酌該言詞陳述或書面陳述作成時之情
    況，認為適當者，亦得為證據；當事人、代理人或辯護人於
    法院調查證據時，知有第159 條第1 項不得為證據之情形，
    而未於言詞辯論終結前聲明異議者，視為有前項之同意，此
    亦據同法第159 條之5 規定甚明。查本件被告、檢察官及辯
    護人於本院準備程序中均未就證據能力提出爭執，且迄於言
    詞辯論終結前，亦未就本院所調查之證據主張有刑事訴訟法
    第159 條第1 項不得為證據之情形，應認均已同意得作為本
    案之證據。從而，下述證據資料縱有屬傳聞證據，且不符刑
    事訴訟法第159 條之1 至之4 之規定者，經本院審酌各該證
    據資料作成時之一切客觀情況，認無不適當之情事，均認有
    證據能力，合先敘明。
二、訊據被告丙○○固坦承伊曾於上揭時地，持所攜帶之水果刀
    1 支，接續刺被害人陳文保之左腿3 刀，惟矢口否認有何傷
    害致死犯行。辯稱：伊當時抵達土地公廟，見被害人在石椅
    上睡覺，有先拍打被害人之腿部將其喚醒，責備被害人為何
    打伊，被害人醒來時自己有從石椅上滑倒落地，但馬上站起
    來，伊就持所攜帶之水果刀朝被害人之左腿刺1 刀，被害人
    旋揮拳打伊，伊再持水果刀朝被害人之左腿連刺2 刀，並叫
    被害人自己打電話請兒子過來處理後，伊隨即離開現場，伊
    自始至終未曾毆打被害人之頭部，且未與被害人發生拉扯推
    擠，伊沒有殺害被害人之意思，亦不知被害人後來為何會死
    亡云云。辯護人則為被告辯稱：被告於行為前已叫醒被害人
    ，非趁被害人熟睡時連刺3 刀致其驚嚇倒地而頭部受創；被
    告之刺傷行為非屬被害人之致命傷，且不能排除係被害人於
    與被告衝突後自行飲酒不慎倒地而頭部撞擊地面；被害人之
    頭部受傷導致顱內出血，應屬舊傷，似非急性硬膜下血腫等
    語。經查：
（一）本案犯罪動機，係因被告於96年2 月27日22時45分許，在
      臺北縣中和市○○路305 巷口，與被害人發生肢體衝突，
      嗣經被告之子乙○○趕往現場將被告帶回其位於臺北縣中
      和市○○街170 號2 樓住處後，被告因憤恨難消，且知悉
      被害人獨自夜宿在上址衝突地點附近之土地公廟，始於翌
      日（即96年2 月28日）清晨5 時許，從其住處廚房取出水
      果刀1 支，攜帶該水果刀，駕駛機車前往該土地公廟向被
      害人尋釁，嗣有持所攜帶之水果刀，朝被害人左腿刺3 刀
      等情，迭據被告於警詢、偵訊及本院審理時供承不諱，且
      有證人乙○○、林清富、陳文興於警詢時之證述可參（見
      96年度偵字第9150號卷《下稱偵卷》第19至26頁）。又被
      告抵達該土地公廟之時，被害人正側睡在廟內之石椅上，
      左腿朝上之事實，亦據被告於偵訊時供明在卷（見偵卷第
      102 頁）。而被害人當時所受3 處刀傷（穿刺傷），均在
      左腿，傷口外觀平整，其中2 處分別在離左足底70公分、
      69公分之左大腿外側處，傷口閉口分別為1.7 公分、1.6
      公分；另1 處則在離左足底35公分之左小腿外側處，傷口
      閉口為1.6 公分，此有被害人之傷勢照片影本（見96年度
      相字第314 號卷《下稱相驗卷》第74頁）、相驗照片（見
      相驗卷第62至67頁、偵卷第67至69頁）及法務部法醫研究
      所（96）醫鑑字第0961100390號鑑定報告書（見偵卷第92
      頁，該頁內文將「左足底」均誤植為「右足底」，且將「
      左小腿」誤植為「右小腿」，應予敘明）在卷可證。觀諸
      被害人所受上開3 處刀傷均在左腿，距離接近，且傷口之
      長度形狀均頗為類似，依一般經驗法則研判，堪認被告當
      時係趁被害人於清晨時分以側躺姿勢（左側朝上）熟睡之
      際，持刀向被害人朝上之左腿部位接續刺擊，因被害人不
      知反應，且被告刺擊力道、角度相仿，始造成上揭傷勢。
      否則倘依被告所辯，其當時係先喚醒被害人，於被害人站
      起來後，先向被害人刺1 刀，嗣於被害人揮拳打來之後，
      再向被害人連刺2 刀，何以均係刺中被害人之下肢，而完
      全未傷及其他身體部位？況且，經本院法官勘驗案發現場
      ，並由被告模擬案發時如何喚醒及刺傷被害人之經過情形
      ，被告陳稱被害人當時係側躺在土地公廟右側一排石椅上
      （該廟左側另有一排石椅，左右二排石椅間設有神位及供
      桌），伊徒步進入該廟後，走到被害人所躺石椅之外側（
      即遠離神位及供桌之一側），旋在該處拍打喚醒進而刺傷
      被害人云云，有勘驗筆錄及所附路線圖、現場模擬照片可
      憑（見本院卷第53至62頁）。惟該土地公廟之右側一排石
      椅上方設有塑膠布棚，於案發時垂落及地，足以將該排石
      椅與外側空間隔離之事實，此觀警員於接獲報案前往處理
      時所拍攝之現場照片（見相驗卷第22至24頁）所示，該塑
      膠布棚仍在垂落狀態，且被害人主要血跡分布處，均在該
      塑膠布棚所分隔出之內側空間，至為灼然；是依被告上揭
      所述，其當時走到被害人所躺石椅之外側，與被害人之間
      應有塑膠布棚相互隔離，何以無視該塑膠布棚之存在，而
      能在該處喚醒進而刺傷被害人？足徵所辯不實，要難採信
      。
（二）被告係於96年2 月28日清晨5 時許，趁被害人熟睡之際，
      持刀向被害人之左腿接續刺擊，已如前述。嗣被害人於同
      日6 時30分許，經人發現倒臥在土地公廟右側石椅旁之地
      上，流有大量血液，經警送往新店慈濟醫院急救，經診斷
      有外傷性出血合併腦水腫、左大腿穿刺傷，於同日進行顱
      骨切除手術，術後於外科加護病房觀察，同年3 月1 日再
      次進行開顱手術移除顱內血塊，術後仍轉入外科加護病房
      觀察，惟仍於96年3 月4 日16時20分許不治死亡，旋於翌
      日經檢察官督同法醫師相驗結果，確認被害人之身體外觀
      除於左腿受有前揭3 處刀傷外，另受有面部挫瘀傷、左顳
      部挫傷及血腫等傷害，此有現場照片（見相驗卷第22至24
      頁）、臺北縣政府消防局救護紀錄表（同上卷第70頁）、
      新店慈濟醫院診斷證明書（同上卷第69頁，其將「左大腿
      」誤植為「右大腿」，應予敘明）、急診檢傷護理評估紀
      錄表、病歷表、檢驗報告、手術及麻醉紀錄、醫囑單、護
      理紀錄（同上卷第72至97頁、第146 至190 頁）、臺灣板
      橋地方法院檢察署勘驗筆錄、相驗屍體證明書（同上卷第
      32、35、98、101 頁）、相驗照片（同上卷第26至31頁）
      存卷足稽。而被告於持刀刺傷被害人之前，被害人係安然
      在石椅上睡覺，嗣於被告下手實行傷害犯行後，被害人隨
      即倒地受有上開傷勢，難認與被告無涉。何況，一般人於
      清晨時分在狹窄之石椅上睡覺，驟然遭人持利器接續刺擊
      腿部，極有可能因驚痛而從石椅上跌落，致其頭部撞擊地
      面，洵與一般經驗法則無違；且依法務部法醫研究所鑑定
      意見，亦不排除被害人上開頭部傷勢係因跌倒造成，有鑑
      定報告書可參（見偵卷第94頁）。本件既查無證據足以認
      定被告除行刺3 刀外，另有毆打或推擠被害人之行為，應
      認被害人之上開頭部傷勢，係突遭被告刺傷後，因驚痛失
      衡從石椅上跌落時，頭部撞擊地面所致。辯護人雖提出被
      害人於與被告衝突後，自行飲酒不慎倒地而頭部撞擊地面
      之可能性，惟案發現場並無遺留任何酒瓶，且被害人當時
      遭被告刺傷後，腿部流血甚多，倘有餘力，豈有不自行就
      醫或求救，反而飲酒之理？所辯顯與事理相違，難認可採
      。
（三）被告之上開傷害行為，致被害人驚痛失衡而從石椅上跌落
      ，頭部撞擊地面，受有頭部外傷，已如前述。而經法務部
      法醫研究所進行解剖鑑定，確認被害人之頭部外傷導致其
      左顳骨骨折、右硬腦膜下腔出血，並研判被害人之死因為
      ：「……故由病歷及解剖發現死者在受刺創當日（96年《
      誤植為95年》2 月28日）無法排除有跌倒造成左顳骨折及
      右顱對撞傷（counter-coup）造成雙側硬腦膜下腔出血、
      腦疝脫又併發實質性大腦栓塞併發腦實質出血，最後因中
      樞神經休克之結果。……死者之死亡機轉為『中樞神經休
      克』及『代謝性休克』，死亡原因為酒精性肝衰竭、刺創
      及頭部外傷致顱骨骨折、顱內出血，最後因代謝性休克及
      中樞神經休克而死亡」等情，有該研究所出具之（96）醫
      鑑字第0961100390號鑑定報告書可憑（見偵卷第89至94頁
      ）。是被害人死亡結果與被告所實行之傷害行為間，具有
      相當因果關係一節，亦無疑義。辯護人雖質疑被害人之頭
      部外傷導致顱內出血，應屬舊傷云云，惟依法務部法醫研
      究所出具之上開鑑定報告書所示，被害人之硬腦膜上、下
      腔有出血，蜘蛛網膜周圍、腦實質均有明顯出血現象，於
      腦髓皮質切面腦室出血嚴重，右內囊區有血塊達100 西西
      ，其他明顯有鬱血及水腫現象；另依新店慈濟醫院病歷資
      料所示，96年2 月28日發現被害人雙側硬腦膜下腔出血及
      右蜘蛛網膜下腔出血、腦水腫，當日進行開顱手術，取出
      右額頂顳葉硬腦膜下腔出血達50西西血塊；96年3 月1 日
      發現被害人有大腦水腫、疝脫及右內囊有小出血，再手術
      右顳葉開顱手術取出延遲性腦實質出血約20西西，此徵上
      開鑑定報告書所載內容甚明（見偵第92頁反面、94頁），
      足認被害人於案發後顱內出血之情況甚為嚴重，洵與慢性
      出血症狀不符，顯非舊傷。從而，縱令被害人前於95年10
      月29日因遭人毆打致受有右眉弓撕裂傷而前往天主教耕莘
      醫院永和分院急診，亦難憑此遽為有利於被告之認定。
（四）查被告與被害人平日即有聯絡，彼此感情融洽，雖於喝酒
      相遇常起口角，甚至打架受傷，但隔日就能合好等情，有
      被害人之妻甲○○、子陳錦祥於警詢時之證述可按（見偵
      卷第14、17頁）。可見被告與被害人雖平時多有肢體衝突
      ，惟於案發前仍能相安無事，應無深仇大恨，衡情當不致
      萌生殺人犯意，被告當時攜帶水果刀向被害人尋釁，自始
      應僅在教訓被害人，而係出於傷害之犯意。徵諸被告於抵
      達案發現場，被害人當時正在熟睡，被告未持刀刺向人體
      胸腹等致命部位，而係朝被害人之腿部刺擊3 刀，隨即逃
      離現場等情，俱如前述，益見被告持刀刺擊被害人之際，
      並非出於殺人之故意，僅因傷害行為，而發生被害人死亡
      之結果。至於被告於本院訊問時，雖稱要「」（台語，
      筆錄記為「殺」）被害人云云，惟依其整體語意，顯指持
      刀傷害被害人而言，而非「殺死」被害人，此觀被告自始
      至終均否認殺人犯行甚灼，不能憑以認定有何殺人犯意。
      故被告所辯伊沒有殺害被害人之意思等語，此部分之辯解
      應值採信。再者，被告為具備通常智識程度之成年男子，
      對於本件案發時正值清晨，人跡稀少，被害人當時在土地
      公廟之狹窄石椅上睡覺，倘驟然遭人持利器接續刺擊腿部
      ，極有可能因驚痛而從石椅上跌落，致其頭部撞擊地面，
      且因未能及時求救，進而導致死亡結果乙節，客觀上應有
      預見之能力。詎被告竟於案發當時，決意對被害人實行傷
      害犯行，造成被害人死亡之結果，雖被告未具殺人意思，
      故而不成立殺人罪，但無妨其傷害致人於死罪責之成立。
（五）綜上所述，本案事證明確，被告犯行堪予認定，應依法論
      科。
四、核被告所為，係犯刑法第277 條第2 項前段之傷害致死罪。
    被告並無殺人決意，已如前述，公訴人認被告係成立刑法第
    271 條第1 項之殺人罪嫌云云，固有未洽，惟其基本社會事
    實相同，爰於踐行告知程序後，逕變更起訴法條。被告於密
    切接近之時地，向告訴人刺擊3 刀，均侵害同一法益，每次
    舉動之獨立性極為薄弱，依一般社會健全觀念，難以強行分
    離，顯係基於單一整體犯意接續所為，為接續犯，應論以一
    傷害致死罪。爰審酌被告僅因細故，悍然於清晨時分持刀傷
    害被害人，致被害人從石椅上跌落而頭部撞擊地面，終至死
    亡之嚴重後果，事後未與被害人家屬和解，甚至避重就輕，
    飾詞狡辯，態度不佳等一切情狀，量處如主文所示之刑。至
    於被告持以實行傷害犯行之水果刀1 支，未據扣案，被告陳
    稱業經丟棄而滅失，復查無證據足認目前猶仍存在，爰不予
    宣告沒收，併此敘明。
據上論斷，應依刑事訴訟法第299 條第1 項前段、第300 條，刑
法第277 條第2 項前段，判決如主文。
本案經檢察官謝岳龍到庭執行職務。
中　　華　　民　　國　　96　　年　　10　　月　　11　　日
                  刑事第十五庭  審判長法　官　陳鴻清
                                    　法　官　張兆光
                                    　法　官　朱嘉川
以上正本證明與原本無異。
如不服本判決應於送達後10日內向本院提出上訴狀。
                                    　書記官　陳聖儒
中　　華　　民　　國　　96　　年　　10　　月　　22　　日
附錄本案論罪科刑法條全文：
中華民國刑法第277 條：
傷害人之身體或健康者，處3 年以下有期徒刑、拘役或1 千元以
下罰金。
犯前項之罪因而致人於死者，處無期徒刑或7 年以上有期徒刑；
致重傷者，處3年以上10年以下有期徒刑。
